臺灣臺北地方法院刑事裁定
111年度聲判字第31號
聲  請  人  翰樺電信有限公司
即  告訴人        
代  表  人  李秉緯


代  理  人  許志嘉律師
被      告  劉冠宏


上列聲請人因告訴被告詐欺案件，不服臺灣高等檢察署檢察長中
華民國111年1月12日111年度上聲議字第558號駁回聲請再議之處
分（原不起訴處分案號:臺灣臺北地方檢察署109年度偵字第1586
1號），聲請交付審判，本院裁定如下：
    主  文
聲請駁回。
    理  由
一、按告訴人不服上級檢察署檢察長或檢察總長認再議為無理由
    而駁回之處分者，得於接受處分書後10日內委任律師提出理
    由狀，向該管第一審法院聲請交付審判。法院認為交付審判
    之聲請不合法或無理由者，應駁回之。刑事訴訟法第258條
    之1第1項、第258條之3第2項前段分別定有明文。
二、聲請人即告訴人翰樺電信有限公司以：被告劉冠宏為址設臺
    北市○○區○○○路0段00巷0號6樓之6的普洛達數位科技有限公
    司(下稱普洛達公司)負責人，明知普洛達公司為1人公司，
    且其並無能力建置手機即時通訊軟體，竟意圖為自己不法之
    所有，基於詐欺取財之犯意，於民國105年10月間起，向證
    人即聲請人負責人李秉緯（下逕稱其名）佯稱有能力開發即
    時通訊應用軟體(下稱本案APP)之相關系統，並多次提供各
    種設計圖、規劃圖等企劃文件或寄發EMAIL予聲請人，並參
    與聲請人至衛理女中本案APP系統開發之招商過程；嗣後被
    告與李秉緯於107年2月1日簽訂立「翰樺電信系統開發建置
    專案合約書」，合約載明由聲請人付新臺幣（下同）88萬2,
    000元，由普洛達公司開發本案即時通訊軟體予聲請人推廣
    銷售，聲請人則分次審查、階段性付款云云，被告以上述方
    式致聲請人誤信被告確實具有開發上述系統之能力，而分批
    支付款項予普洛達公司。惟被告未依約完成開發進度並藉故
    拖延，聲請人始知受騙，因認被告涉有刑法第339條詐欺取
    財罪嫌，而於109年1月30日向臺灣臺北地方檢察署（下稱北
    檢）提出告訴（案號：109年度他字第2174號、109年度偵字
    第15861號）。然北檢檢察官認被告犯罪嫌疑不足，於110年
    10月28日以109年度偵字第15861號為不起訴處分。聲請人於
    110年12月9日收受不起訴處分書，於110年12月20日（19日
    為例假日）提起再議，又遭臺灣高等檢察署(下稱高檢）檢
    察長以再議無理由，於111年1月12日以111年度上聲議字第5
    58號駁回再議，駁回再議處分書於111年1月22日送達聲請人
    。聲請人仍不服，於10日不變期間內之111年1月26日委任律
    師向本院聲請交付審判等節，有前述處分書、駁回再議處分
    書影本在卷可稽，復據本院調閱該等卷宗屬實。
三、聲請交付審判意旨略以：
　㈠被告起始就是蓄意謀騙，聲請人事後發現被告對聲請人及對
    外吹牛宣稱這個APP多好，誇大其辭之外，還會移花接木拿
    一個圖示程式充數。且在雙方訂定合約初始，聲請人曾同時
    介紹另兩家公司給被告，且均委託被告APP開發案。其中一
    家付20萬元頭期款之後，罵了一句「詐騙公司」就不再付款
    履約。另外一家在84萬元合約被釣魚式一約另立一新約、再
    立第三個合約，業者在被迫無奈之下繼續付款160萬元以上
    ，而且最終不歡而散，拿到一個不能使用的APP，亦即連聲
    請人至少有3家公司遭被告以相同手法詐騙。本案絕非民事
    糾紛。110年底聲請人以給被告的同樣資料再次發包給其他
    公司，只用15萬元，該公司兩個月時間即完成新的示意圖、
    程式開發規格書、APK程式模擬器。為釐清真相，應給予聲
    請人機會，並委由公正第三方比對測試或鑑定即知真假。
  ㈡聲請人先前提出之「翰樺電信系統開發建置專案合約書」，
    日期為107年2月1日且有雙方簽署字樣。但「翰樺電信通訊
    系統開發置專案」日期為107年6月11日，也無雙方簽署字樣
    。如聲請人先前書狀有與此證據不符，即屬誤載，併予更正
    。
　㈢聲請人與被告僅簽立一份合約即「翰樺電信系統開發建置專
    案合約書」，標明是系統開發加上建置，絕非畫一個示意圖
    而已。但被告不僅沒有示意圖，連打樣的規格書都沒有，更
    不要談APP上架前的程式模擬器。此應由第三方公正單位鑑
    定，不應只採信證人「已經做好APP」、「認為有能力做好A
    PP」等口頭說詞。
  ㈣「翰樺電信系統開發專案管理」，是被告為繼續詐騙聲請人
    所設計之另一詐騙手法，被告意圖騙聲請人繼續付錢之外，
    且準備將沒能力完成通訊APP之責任移轉給後繼者。被告私
    下告知鍾武丞、江沛辰等人，說聲請人願意以顧問角色付35
    萬元讓渠等接手，屆時被告可以脫身把不能完成責任推到渠
    等身上，這就是被告準備金蟬脫殼伎倆，這不是詐欺那是什
    麼？
　㈤證人江沛辰所言前後矛盾，蓋既然都已經看過APP且已上架，
    就表示看過成品，何須再強調「認為被告有能力完成該APP
    」。何況證人江沛辰是被告找來欲參與第二份合約的廠商，
    而且又是被告同班同學，證詞不可信。
  ㈥聲請人與被告簽約時言明每月7萬元酬勞，資深專案經理4萬 
    元，另3萬元給兩位工程師。證人鍾武丞雖自稱是軟體工程
    師，但被告帶此人來聲請人公司時，既沒介紹也沒交談過，
    高檢處分書徒以「Hi 副總您好 這是我郵局存薄的照片。再
    麻煩您呢！謝謝！丞！」等詞，就直指證人鍾武丞與聲請人
    熟識，其證詞可信云云。但是證人鍾武丞也稱「做出來的產
    品經現場操作是可以通話，但不知被告有無將該APP交給聲
    請人」。依常理而言，被告出示的成果不是應該由花錢的定
    作人認可嗎？雙方如有爭議不是應找公正第三方鑑定嗎？但
    檢察官都沒有找聲請人與被告證人對質，也沒有送第三方鑑
    定就相信證人鍾武丞。且事後查證，證人鍾武丞是大學3年
    級學生，在微星科技作實習生不到半年，而由被告以5000元
    延攬承包聲請人的通訊APP。檢察官沒有追究其資歷，竟也
    憑其一面之詞。如果當初詢問第三方公正單位，得到的答案
    一定是「至少10年以上資歷才有可能完」，絕非一般實習生
    以5000元報酬即可以單獨完成。
  ㈦可知，檢察官在軟體程式專業度不足，造成沒有鑑定能力，
    又不由第三方公正諮詢，也沒有傳李秉緯到場對質，就相信
    被告與證人的一面之詞。
四、本院之判斷：
　㈠按犯罪事實應依證據認定之，無證據不得認定犯罪事實，刑
    事訴訟法第154條第2項定有明文。次按「告訴人之告訴，係
    以使被告受刑事訴追為目的，是其陳述是否與事實相符，仍
    應調查其他證據以資審認。」。復按刑法第339條第1項詐欺
    取財罪之成立，須行為人自始基於為自己不法之所有，以詐
    術使人將本人或第三人之物交付之意圖，始克當之；至於民
    事債務當事人間，有未依債之本旨履行給付者，在一般社會
    經驗上原因非一，或因不可歸責之事由而不能給付，甚至債
    之關係成立後，始行惡意遲延給付，皆有可能，非必出於自
    始無意給付之財產犯罪一端；是若無足以證明其在債之關係
    發生時，自始即具有不法所有意圖之積極證據，亦僅能令負
    民事債務不履行之責任，要難以單純債務不履行之狀態，即
    推定被告自始即有不法所有意圖之詐欺犯意。
　㈡經查，如何難以遽謂被告有聲請人所指犯嫌等節，北檢檢察
    官、高檢檢察長均已於不起訴處分書、駁回再議處分書中詳
    為推敲論定，經核洵無違誤。其理由一言以蔽之，即被告於
    承接聲請人定作之本案APP後，縱使其成果有諸多不符聲請
    人意之處，以現有卷證資料，尚不能遽謂被告必定是明知自
    己無能力承接包案，仍以不實話術迷惑聲請人，使聲請人陷
    於錯誤而與之訂約。是僅能認聲請人所主張被告諸般違約情
    事，屬民事爭議範疇而不構成刑事犯罪。固然將心比心，若
    一般人在付出大筆金錢定作APP後，卻無法取得如願堪用之
    程式，必然心生不悅。然就法論法，既然無證據證明被告乃
    自始出於詐欺意圖，仍不能遽謂被告之行為該當詐欺犯罪。
五、綜上，原不起訴處分書及駁回再議處分書對於如何斷定無積
    極證據足認被告有何聲請人所指犯行乙節調查已臻明確且均
    詳述理由，對照卷內資料，核無不合，是北檢檢察官及高檢
    檢察長分別予以不起訴處分及駁回再議之聲請，洵屬適法，
    本件交付審判之聲請為無理由，爰依刑事訴訟法第258條之3
    第2項前段裁定駁回。
中     華    民    國    111    年   3    月   31     日
                  刑事第十四庭  審判長法  官  余銘軒
                                      法  官  陳翌欣
                                      法  官  姚念慈
上正本證明與原本無異。
本裁定不得抗告。
                                      書記官  潘美靜
中　　華　　民　　國　　111 　年　　4 　　月　　1 　　日